最高法院民事裁定　　　　　　　　　 109年度台上字第2836號
上　訴　人　黃陳阿幸
　　　　　　陳 美 伶
　　　　　　陳 鼎 三
共　　　同
訴訟代理人　林 禮 模律師
被 上訴 人　陳 振 雄
　　　　　　陳周麗玉
　　　　　　陳 周 富
　　　　　　陳 姿 蓉
共　　　同
訴訟代理人　簡 文 玉律師
上列當事人間請求土地所有權移轉登記等事件，上訴人對於中華
民國108年8 月27日臺灣高等法院第二審判決（106年度重上字第
512號），提起上訴，本院裁定如下：
    主  文
上訴駁回。
第三審訴訟費用由上訴人負擔。
    理  由
按上訴第三審法院，非以原判決違背法令為理由，不得為之。又
提起上訴，上訴狀內應記載上訴理由，其以民事訴訟法第469 條
所定事由提起第三審上訴者，應於上訴狀內表明：原判決所違背
之法令及其具體內容、暨依訴訟資料合於該違背法令之具體事實
。其依同法第469條之1規定提起上訴者，並應具體敘述為從事法
之續造、確保裁判之一致性或其他所涉及之法律見解具有原則上
重要性之理由。同法第467條、第470條第2 項分別定有明文。而
依同法第468 條規定，判決不適用法規或適用不當者，為違背法
令；依同法第469 條規定，判決有該條所列各款情形之一者，為
當然違背法令。是當事人提起第三審上訴，如合併以同法第 469
條及第469條之1之事由為上訴理由時，其上訴狀或理由書應表明
該判決所違背之法令條項，或有關解釋字號，或成文法以外之習
慣或法理等及其具體內容，暨係依何訴訟資料合於該違背法令之
具體事實，並具體敘述為從事法之續造、確保裁判之一致性或其
他所涉及之法律見解具有原則上重要性之理由。如未依上述方法
表明，或其所表明者與上開法條規定不合時，即難認為已合法表
明上訴理由，其上訴自非合法。本件上訴人對於原判決於其不利
部分提起第三審上訴，雖以該判決違背法令為由，惟核其上訴理
由狀所載內容，係就原審取捨證據、認定事實及解釋契約之職權
行使所論斷：訴外人即被上訴人之被繼承人陳國傳於民國76 年9
月2 日與上訴人陳美伶之被繼承人陳台標、上訴人陳鼎三之被繼
承人陳台濱及上訴人黃陳阿幸簽訂買賣契約書（下稱系爭契約）
，向其3人購買現桃園市○○區○○○○段○○○○段0地號等23
2 筆土地所有權應有部分，陳國傳及其繼承人即被上訴人就其中
如原判決附表編號4至130號之土地（下稱系爭4-130號土地），
須俟該等土地自98年6月19 日起陸續完成自耕保留地持分交換登
記手續並塗銷註記後，始得請求辦理所有權移轉登記，其請求權
之消滅時效自斯時起算，至被上訴人於105年9月6 日提起本件訴
訟，尚未罹於15年消滅時效；又系爭4-130號等127筆土地經被上
訴人請求後，上訴人仍拒絕交付，被上訴人依系爭契約第9 條約
定，依所受交付之土地比例，請求上訴人給付違約金，未依已給
付之價金為同額請求，難認過高等情，指摘為不當，並就原審命
為辯論或已論斷或其他贅述而與判決結果不生影響者，泛言謂為
違法，而非表明該判決所違背之法令及其具體內容，暨依訴訟資
料合於該違背法令之具體事實，更未具體敘述為從事法之續造、
確保裁判之一致性或其他所涉及之法律見解具有原則上重要性之
理由，難認其已合法表明上訴理由。依首揭說明，應認其上訴為
不合法。末查，本院99年度台上字第1205號、101年度台上字第
1488號裁判，係就時效開始進行後始發生法律上障礙，而延續至
時效期間終止時尚未排除所為之闡釋，核與本件時效期間自始即
無從進行之情形有間，上訴人比附援引，尚有誤會。另上訴人於
本院提出訴外人林碧華簽訂之權利轉讓契約書、林碧華之起訴狀
，核屬其於原審所未主張之新防禦方法，依民事訴訟法第476 條
第1項規定，非本院所得斟酌，均附此敘明。
據上論結，本件上訴為不合法。依民事訴訟法第481條、第444條
第1項前段、第95條、第78條，裁定如主文。 
中    華    民    國   110    年    11    月    11    日
                      最高法院民事第九庭
                          審判長法官  盧  彥  如  
                                法官  林  麗  玲  
                                法官  張  恩  賜  
                                法官  王  本  源  
                                法官  吳  麗  惠  
本件正本證明與原本無異
                                      書  記  官
中    華    民    國   110    年   11   月    23      日